【裁判字號】    99,輔宣,2
【裁判日期】    990419
【裁判案由】    輔助宣告
【裁判全文】
臺灣宜蘭地方法院民事裁定               99年度輔宣字第2號
聲  請  人  乙○○
上列聲請人聲請輔助宣告事件，本院裁定如下：
    主  文
宣告甲○○（女，民國○○○年○月○○日生，身分證統一編號
：Ｚ000000000，住宜蘭縣五結鄉○○村○○鄰○○路三一之十號
八樓）為受輔助宣告之人。
選定乙○○（女，民國○○○年○月○日生，身分證統一編號：
Ｚ000000000）為受輔助宣告之人甲○○（女，民國○○○年○月
○○日生，身分證統一編號：Ｚ000000000）之輔助人。
聲請程序費用新臺幣壹仟元由受輔助宣告之人負擔。
    理  由
一、聲請意旨略以：應受輔助宣告之人甲○○（女，民國○○○
    年○月○○日生，身分證統一編號：Ｚ000000000，住宜蘭縣
    五結鄉○○村○○鄰○○路三一之十號八樓）自幼即有輕度
    智能障礙，診斷為未明示之智能不足，經延醫診治仍不見起
    色，致其為意思表示或受意思表示，或辨識其意思表示效果
    之能力顯有不足。聲請人乙○○為應受輔助宣告之人甲○○
    之母，爰依民法第十五條之一第一項聲請准予宣告甲○○為
    受輔助宣告之人，且為維護應受輔助宣告之人甲○○各項權
    益，併請選定乙○○為應受輔助宣告之人甲○○之輔助人等
    語。並提出戶籍謄本、國立陽明大學附設醫院（下稱陽明醫
    院）診斷證明書、中華民國身心障礙手冊等件在卷為證。
二、按對於因精神障礙或其他心智缺陷，致其為意思表示或受意
    思表示，或辨識其意思表示效果之能力，顯有不足者，法院
    得因本人、配偶、四親等內之親屬、最近一年有同居事實之
    其他親屬、檢察官、主管機關或社會福利機構之聲請，為輔
    助之宣告。民法第十五條之一第一項定有明文。
三、本院審驗應受輔助宣告之人甲○○之心神狀況，並採用陽明
    醫院九十九年四月九日陽大附醫精字第０九九０００一八八
    七號函覆由該院鑑定醫師李明儀醫師製作之精神鑑定報告書
    所載：(一)應受輔助宣告之人甲○○出生後，發現學習與理解
    力較同儕及手足明顯遲緩，小學及中學均就讀啟智班，中學
    接受身心障礙鑑定為智障輕度，中學畢業後，未曾外出就業
    ，僅在家協助其父從事之食品加工工作；(二)應受輔助宣告之
    人甲○○之父母約於五年前離婚，其先前與其父同住，自九
    十八年六月起，與其母及弟妹同住，亦自同年四、五月起，
    日間在蘭陽智能發展中心接受工作訓練，目前日常生活照顧
    尚可自理，亦可自行簡單準備三餐，但外出、購物則仍需其
    母陪伴；(三)應受輔助宣告之人甲○○於鑑定時，意識清楚，
    外觀整潔，情緒穩定，注意力尚可，態度配合但略顯幼稚，
    有社交性微笑，言語表達簡短、切題，會談過程中理解能力
    不佳，或有答非所問之情形，否認存在特定內容之妄想、幻
    覺經驗或自殺意念，睡眠及食慾均正常，一般生化及血液檢
    驗結果，除肌酐酸略低外，其他都在正常範圍內，腦部電腦
    斷層結果亦無異常發現，魏氏成人智力測驗結果總智商五十
    （語言智商五十，操作智商四九），顯示智力功能落在中度
    障礙程度，個案概念形成弱勢，語文理解有限，缺乏預測與
    分析、組織事務能力，推測僅能從事已學會或已經高度練習
    之工作，ＧＤＲ結果顯示生活功能落在輕度障礙範圍；(四)應
    受輔助宣告之人甲○○診斷為中度智能不足，致其參與社會
    及從事生產活動功能受到限制或無法發揮，綜合研判應受輔
    助宣告之人甲○○目前之精神狀態已經因其心智缺陷，致其
    為意思表示或受意思表示，或辨識其意思表示效果的能力，
    顯有不足，應已達輔助宣告之程度等情，認甲○○之辨識能
    力顯有不足而有受輔助宣告之必要，爰依首揭法條規定，宣
    告甲○○為受輔助宣告之人。
四、按受輔助宣告之人，應置輔助人。輔助人及有關輔助之職務
    ，準用第一千一百十一條至第一千一百十一條之二之規定。
    民法第一千一百一十三條之一定有明文。再按，法院為監護
    之宣告時，應依職權就配偶、四親等內之親屬、最近一年有
    同居事實之其他親屬、主管機關、社會福利機構或其他適當
    之人選定一人或數人為監護人。法院為前項選定及指定前，
    得命主管機關或社會福利機構進行訪視，提出調查報告及建
    議。監護之聲請人或利害關係人亦得提出相關資料或證據，
    供法院斟酌。法院選定監護人時，應依受監護宣告之人之最
    佳利益，優先考量受監護宣告之人之意見，審酌一切情狀，
    並注意下列事項：受監護宣告之人之身心狀態與生活及財
    產狀況；受監護宣告之人與其配偶、子女或其他共同生活
    之人間之情感狀況；監護人之職業、經歷、意見及其與受
    監護宣告之人之利害關係；法人為監護人時，其事業之種
    類與內容，法人及其代表人與受監護宣告之人之利害關係。
    民法第一千一百十一條、第一千一百十一條之一分別定有明
    文。查聲請人即受輔助宣告之人甲○○之母乙○○業已陳明
    願任受輔助宣告之人甲○○之輔助人，本院亦認聲請人乙○
    ○為受輔助宣告之人甲○○之母，具輔助其女甲○○之意願
    與能力，當認其可為受輔助宣告之人甲○○之利益全力監護
    ，由其擔任受輔助宣告之人甲○○之輔助人，自當合於受輔
    助宣告之人甲○○之最佳利益。秉此，本院基於受輔助宣告
    之人甲○○之最佳利益，復查無不宜由聲請人乙○○輔助受
    輔助宣告之人甲○○之法定事由，爰依法併予選定聲請人乙
    ○○擔任受輔助宣告之人甲○○之輔助人如主文。
五、依民事訴訟法第六百二十四條之一第三項、第六百零八條第
    一項，裁定如主文。
中    華    民    國    99    年     4    月    19    日
                    家事法庭法  官  陳嘉年
以上正本與原本無異。
本裁定輔助宣告部分不得抗告；如不服本裁定關於選定輔助人等
部分，應於裁定送達後10日內向本院提出抗告狀（應附繕本）。
中    華    民    國    99    年     4    月    20    日
                            書記官  林家妮

司法院資訊處製作；財團法人民間司法改革基金會備份。
